最高法院刑事判決　　　　　　　　　　　　　　　九十一年度台上字第五二八六號
　　上　訴　人　甲○○
右上訴人因偽造文書案件，不服台灣高等法院台中分院中華民國八十九年六月七日第
二審判決（八十九年度上訴字第四０五、四０六號，起訴案號：台灣台中地方法院檢
察署八十七年度偵緝字第六二八號、八十八年度偵字第一０五、三五三０號），提起
上訴，本院判決如左：
    主  文
上訴駁回。
    理  由
按刑事訴訟法第三百七十七條規定，上訴於第三審法院，非以判決違背法令為理由，
不得為之。是提起第三審上訴，應以原判決違背法令為理由，係屬法定要件。如果上
訴理由狀並未依據卷內訴訟資料，具體指摘原判決不適用何種法則或如何適用不當，
或所指摘原判決違法情事，顯與法律規定得為第三審上訴理由之違法情形，不相適合
時，均應認其上訴為違背法律上之程式，予以駁回。本件原判決認定上訴人甲○○與
陳廖麗鳳（經原審判決確定）意圖為自己不法之所有及偽造文書之概括犯意，自民國
八十六年五月十日起至八十九年九月十日止，在參加鍾羅阿卻所招募每會新台幣（下
同）二萬元之互助會，共同冒林德發、王衍欲、高漢章、鄧美珠之名義各參加一會。
嗣後分別偽造鄧美珠、王衍欲、高漢章、林德發競標之標單，在鍾羅阿卻位於台中縣
豐原市○○○路○段九十號家中參與投標而得標，使鍾羅阿卻陷於錯誤而交付會款等
情。係以上開事實，業據鍾羅阿卻於第一審指稱：「（甲○○去標時寫何人的名字標
會？）他都是寫如八八偵一Ｏ五上的名單的名字標。（每次甲○○他去標都是用標單
嗎？）每次都用標單標。（甲○○標走的六會你會錢交給誰？）甲○○，都是交給他
……六次都是甲○○去拿錢的，他母親開店根本沒空來拿，我庭呈他來拿錢的簽名單
，他拿錢都簽冒標人頭的名字。」等語綦詳，並有其提出之互助會簿影本附卷可稽。
核與證人林德發、高漢章、王衍欲、鄧美珠指證之情節相符，足徵高漢章、林德發、
鄧美珠、王衍欲確未參加鍾羅阿卻之互助會。並以王衍欲從未跟陳廖麗鳳直接接觸過
，一切均透過上訴人聯繫部分，亦為上訴人所不否認，是上訴人以王衍欲名義標會時
，焉能諉為不知，且四次得標會款既均為上訴人所領取，卻未交給名義上之該四人，
上訴人所辯不知冒標事，自不足採取，亦於理由內詳予指駁說明。因認上訴人犯行明
確，以第一審依牽連犯關係，從一重依行使偽造準私文書罪論處，為無不合，予以維
持，駁回上訴人及檢察官在第二審之上訴，已詳述其所憑之證據及其認定之理由。從
形式上觀察，並無何違法情形存在。上訴意旨略以：原判決認定高漢章係透過鄧美珠
跟鍾羅阿卻的會，鄧美珠係透過陳廖麗鳳跟了鍾羅阿卻一會，嗣後鄧美珠頂了高漢章
的一會，該二人所標取之會款，陳廖麗鳳自承係其親自向鍾羅阿卻領取會款，則關於
此二人部分，上訴人既未參與，自無冒標情事，原判決卻謂為上訴人所領取，卻未分
文交給名義上之得主，其謂不知冒標情事，不可採信云云，自與事實不符，原判決有
理由矛盾之違法。又原判決認上訴人向鍾羅阿卻拿了六次會款，以鍾羅阿卻提出之簽
名單為得心證之理由，但該簽名單係上訴人依其母之要求將所介紹之會員姓名記載於
會員簿，並非領取會款之簽收條，上訴人於原審請求調查，原判決未予調查並未敘明
其理由，自有應於審判期日應調查之證據未予調查之違法等語。惟查原判決依據證人
林德發、高漢章、王衍欲、鄧美珠之指證、鍾羅阿卻之指訴，及上訴人亦不否認以林
德發等四人名義前去標會等情，為認定事實之依據，且上訴人與陳廖麗鳳既有犯意聯
絡及行為分擔，縱未參與部分行為，仍應負全部責任，原判決理由之論斷即無理由矛
盾之情形可言。至於鍾羅阿卻分別提出會員名冊及簽名單，兩者既非相同，上訴人請
求調查，原判決雖未於理由內敘明不予調查之理由，即與判決本旨不生影響，亦不得
執為上訴第三審之合法理由。上訴人對於偽造文書之上訴不合法律之程式，應予駁回
。則牽連犯詐欺部分，原審係依刑法第三百三十九條第一項論處，核屬刑事訴訟法第
三百七十六條第四款之案件，牽連之偽造文書重罪部分上訴既不合法，自無從就該牽
連之輕罪併為實體上審理，依刑事訴訟法第三百七十六條規定，此部分既經第二審判
決，自不得上訴於第三審法院，上訴人復提起上訴，顯非適法，應併予駁回。
據上論結，應依刑事訴訟法第三百九十五條前段，判決如主文。
中      華      民      國    九十一    年      九      月     十九     日
                              最高法院刑事第六庭
                                  審判長法官  吳  雄  銘
                                        法官  池  啟  明
                                        法官  石  木  欽
                                        法官  郭  毓  洲
                                        法官  吳  三  龍
      右正本證明與原本無異
                                              書  記  官
中      華      民      國    九十一    年      九      月    二十三    日
